臺灣高等法院臺中分院民事裁定
111年度消債抗字第4號
再抗告人    王禹安  
代  理  人  林一哲律師(法扶律師)  
上列再抗告人因聲請更生程序事件，對於民國111年8月29日臺灣
彰化地方法院111年度消債抗字第7號所為裁定提起再抗告，本院
裁定如下：
    主  文
一、再抗告駁回。
二、再抗告程序費用由再抗告人負擔。
    理  由
一、本件再抗告人因聲請更生程序事件，不服原法院第一審不准
    許其更生之民國110年度消債更字第58號裁定而提起抗告，
    經原裁定駁回其抗告後，提起再抗告意旨略以：
(一)按依消費者債務清理條例（下稱消債條例）第3條規定，債
    務人不能清償債務或有不能清償之虞者，均得依本條例所定
    更生或清算程序，清理其債務。不採現行破產法僅以「不能
    清償」為聲請破產之要件，債務人如具「不能清償之虞」亦
    可聲請更生或清算，而不必等到陷於「不能清償」之狀態，
    使債務人得以儘早利用更生或清算程序清理債務，重建經濟
    生活，債權人之權益並可受較大之滿足。所謂「不能清償」
    ，指債務人因欠缺清償能力，對已屆期之債務，全盤繼續處
    於不能清償之客觀經濟狀態者而言。又所謂「不能清償之虞
    」，係指依債務人之清償能力，就現在或即將到期之債務，
    有不能清償之蓋然性或可能性而言。易言之，債務人之狀態
    如置之不理，客觀上得預見將成為不能清償之情形而言，此
    將來發生不能清償之事實，不必達到高度之確信。至於債務
    人之清償能力，則包括財產、信用及勞力（技術），並不以
    財產為限，必須三者總合加以判斷仍不足以清償債務，始謂
    欠缺清償能力而成為不能清償。債務人之清償能力係處於流
    動性狀態，聲請時與法院裁定時之清償能力未必一致，應以
    法院裁定時為判斷基準時（第2屆司法事務官消債問題研討
    第4號司法院民事廳消費者債務清理條例法律問題研審小組
    意見參照）。
(二)依消債條例之立法目的係著重於消費者當下經濟生活之更生
    ，而非以債務人聲請時至退休前之收入總額衡量能否清償債
    務以決定是否應當准予更生。原裁定以再抗告人每月收入減
    掉必要支出後餘額為新臺幣（下同）1萬8471元，復考量再
    抗告人距離強制退休年齡尚有33年，於退休前可能賺取之金
    錢與再抗告人當下債務總額84萬6678元作比較，當已背離消
    債條例之立法目的，亦與該條例第3條「不能清償債務或有
    不能清償之虞」之要件相違。故原裁定認再抗告人聲請更生
    不符合消債條例第3條規定，適用法規顯有錯誤。爰求予廢
    棄原裁定及原法院第一審裁定，並准予再抗告人更生。
二、按更生或清算事件，對於抗告法院之裁定，僅得以其適用法
    規顯有錯誤為理由，向直接上級法院再為抗告，消債條例第
    11條第5項定有明文。又所謂適用法規顯有錯誤，係指原裁
    定就其取捨證據所確定之事實適用法規顯有錯誤而言，不包
    括漏未斟酌證據、調查證據欠周及認定事實錯誤之情形在內
    （最高法院63年台上字第880號、80年台上字第1326號裁判
    參照）。經查，原審審酌再抗告人年為31歲，正值壯年，距
    法定退休年齡尚有33年，其110年度所得42萬4249元，111年
    2月至4月每月薪資實領金額分別為3萬3032元、3萬9858元、
    3萬6067元（原審抗告卷第81、15至19頁），故最近一年之
    平均每月收入為3萬5547元【計算式：（424,249+33,032+39
    ,858+36,067）÷15＝35,547，小數點以下四捨五入】，以衛
    生福利部公告之111年度（原裁定誤寫為110年）臺灣省最低
    生活費之1.2倍即1萬7076元計算，則抗告人每月平均收入扣
    除其每月個人必要生活費用支出後，每月仍有餘額1萬8471
    元可供清償債務（計算式：35,547－17,076＝18,471），按其
    年齡及工作能力，應可在未來相當期間內償清債務，尚難謂
    有不能清償債務或不能清償之虞之，與消債條例第3條規定
    不符，而駁回其抗告。足認原裁定基於調查證據、認定事實
    之結果，已說明其認定不允再抗告人依消債條例之清算程序
    清理債務之心證，並無適用法規錯誤情形。至於再抗告人是
    否合乎消債條例第3條規定准予清算之要件、其收入是否可
    供穩定清償債務、是否有償清全部債務之可能，均屬原法院
    針對個案取捨證據、認定事實當否之範疇，依前引說明，核
    與適用法規顯有錯誤無涉。是原裁定駁回抗告人之抗告，於
    法並無不合。再抗告意旨，仍執陳詞指摘原裁定適用法規顯
    有錯誤，求予廢棄，為無理由，應予駁回抗告。
三、據上論結，本件再抗告為無理由，依消債條例第15條，民事
    訴訟法第495條之1第1項、第449條第1項、第95條、第78條
    ，裁定如主文。
中　　華　　民　　國　　111 　年　　 10    月　  5　　日
                  民事第八庭    審判長法　官  杭起鶴
　　　　　　　　　　　　　　          法　官  黃裕仁 
　　　　　　　　　　　　　　　        法　官  蔡建興 
正本係照原本作成。       
不得再抗告。
                                      書記官  詹雅婷
　　　　　　　　　　　　　　　　　　　
中　　華　　民　　國　　111 　年　　10　　月　　5 　　日